【裁判字號】    90,交易,203
【裁判日期】    901211
【裁判案由】    過失傷害
【裁判全文】
臺灣屏東地方法院刑事判決                          九十年度交易字第二三號
    公  訴  人  臺灣屏東地方法院檢察署檢察官
    被      告  甲○○
右列被告因過失傷害案件，經檢察官提起公訴（九十年度偵字第四三三六號），本院
判決如左：
    主  文
甲○○因過失傷害人，處有期徒刑月，如易科罰金，以佰元折算壹日。
    事  實
一、甲○○於民國九十年二月二日下午八時三十五分許，駕駛車號ＶＸ─一０九九號
    自用小客車，沿屏東縣長治鄉○○村○○路由屏東往鹽埔，即南往北方向行駛，
    行經該路段Ｔ─七０Ａ七五號電線桿附近時，其原應注意在郊外道路行車，時速
    不得超過六十公里，且會車間隔不得少於半公尺，依當時情形又無不能注意之情
    事，竟疏於注意，仍率以時速七十公里之高速行駛，且未保持半公尺以上之會車
    間隔，旋因反應不及而所駕自小客車左側車頭與乙○○駕駛由鹽埔往屏東，北向
    南方向對向駛來，亦未保持安全間隔之車號ＦＴ二─０二五號機車發生碰撞，致
    乙○○受有(一)頭部外傷併腦震盪、(二)左側肘部脫位骨折、(三)右側股骨開放性骨折
    、(四)右側脛腓骨骨折、(五)急性闌尾炎、(六)左側骨盆骨折、(七)急性腎衰竭、(八)癲
    、(九)右股靜脈破裂、(十)右脛骨骨髓炎等傷害，甲○○並於犯罪發覺前報警自首接
    受裁判。
二、案經乙○○訴由臺灣屏東地方法院檢察署檢察官偵查起訴。
    理  由
一、訊據被告甲○○於本院審理時固不否認其於前揭時地駕駛上開車輛確有超速行車
    ，並與告訴人所騎機車發生碰撞之事實，然究矢口否認就右揭車禍之發生有過失
    責任，而以：伊有超速沒錯，但是對方來撞伊的，伊沒有過失云云置辯。經查，
    被告甲○○前揭駕車超速而肇事之事實，除據告訴人乙○○迭於偵審中指訴綦詳
    外，並有道路交通事故調查報告表、臺灣省高屏澎區車輛行車事故鑑定委員會－
    高屏澎鑑字第九００六九四號鑑定意見書、臺灣省車輛行車事故覆議鑑定委員會
    －九十年七月十八日府覆議字第九０一二四一號函各乙份、事故現場及車輛受損
    照片十八幀在卷可稽，已堪認定。按行車速度應依標誌之規定，無標誌者，在郊
    外道路時速不得超過六十公里，在市區道路，時速不得超過四十公里；汽車會車
    時，相互之間隔不得少於半公尺，道路交通安全規則第九十三條第一項第一款、
    第一百條第五款定有明文，本件事發現場為郊區道路，行車時速不得超過每小時
    六十公里，有卷附道路交通事故調查報告表可按，而事發當時為夜間，視線受影
    響，猶應減速慢行，隨時做好煞停之準備，以防突發狀況，此均為被告甲○○於
    前揭時地駕車時所應注意，依當時情形復無不能注意之情事，竟不注意，仍以每
    小時七十公里超速行駛，終因反應不及而造成前揭事故，其行為顯有過失。又告
    訴人乙○○因該事故遭強力撞及而受有上開傷害等情，業經提出寶建醫院九十年
    四月七日診斷證明書乙紙為證，及行政院苗栗醫院診斷證明書二紙、私立中國醫
    藥學院附設醫院診斷證明書乙紙以供佐參，則被告甲○○前開過失行為與告訴人
    乙○○身體受右揭傷害之結果間，顯有因果關係，堪予認定。是本件被告犯行已
    臻明確，應依法論科。
二、核被告甲○○所為，係犯刑法第二百八十四條第一項前段之過失傷害罪。又本件
    案發後係由被告甲○○自行報案處理，此觀卷附道路交通事故調查報告表填載意
    旨自明，其對於未發覺之罪自首而受裁判，應依刑法第六十二條規定減輕其刑。
    告訴人固以被告甲○○於前揭事故發生前有跨越對向，即告訴人當時行駛車道之
    違規行為，並以：前開道路交通事故調查報告表附圖所繪，位於被告當時駕車行
    駛車道內，起點距中心線約０．八公尺，向外延伸十一．八公尺，至距離該車道
    外側邊線一．八公尺處消失之單一煞車痕，應為被告甲○○所駕車輛右（外）側
    輪胎所生，推估其當時左側輪胎已侵入對向即告訴人行駛之車道云云為其論據。
    惟查，煞車痕乃車輪因車輛煞車制動器之作用，而由滾動狀態瞬間轉為靜止狀態
    時，因先前慣量繼續推動車輛運動，致車輪與地面發生磨擦之高熱所產生，同樣
    速度下其輪胎對地面之壓力越大，則磨擦越嚴重，其產生煞車痕即越明顯。今依
    上開圖示煞車痕延伸方向觀之，造成該煞車痕車輛之運動方向顯係由原本與車道
    平行轉為向外側偏移，依物理上慣性原理，其行進方向雖改變，惟車身因原本平
    行於車道方向之慣量，而形成車身偏移方向另一邊之向下分力，致車身左側受壓
    大於右側，將形成左側車輪與地面產生較嚴重之磨擦而出現較右側車輪更明顯之
    煞車痕，則告訴人所稱圖示煞車線為被告所駕車輛右側車輪所致，進而推論被告
    當時行車已跨越中線云云，即難認為有據，卷附臺灣省政府九十年八月二十三日
    府覆議字第一六一七三號函結論意旨與此相符，應堪採信，惟此已不影響本院
    前開對於被告過失犯行之認定，附此敘明。爰審酌被告甲○○之品性、智識程度
    、其前開過失之程度，犯罪所生之損害，及其犯罪後迄今尚無與告訴人達成和解
    之意願，態度不佳，顯無悔意等一切情狀，量處如主文所示之刑，並諭知易科罰
    金之折算標準，以資儆懲。
據上論斷，應依刑事訴訟法第二百九十九條第一項前段，刑法二百八十四條第一項前
段、第六十二條前段、第四十一條第一項，罰金罰鍰提高標準條例第一條前段、第二
條，判決如主文。
本案經檢察官陳新君到庭執行職務
中      華      民      國    九  十    年    十  二    月    十  一    日
                                      臺灣屏東地方法院刑事第二庭
                                          審判長法  官  吳永宋
                                                法  官  李淑惠
                                                法  官  陳松檀
右正本證明與原本無異。
對於本判決如有不服應於收受送達後十日內向本院提出上訴書狀上訴於臺灣高等法院
高雄分院並按他造當事人之人數附具繕本。
                                                書記官  張福山
中      華      民      國    九  十    年    十  二    月    十  一    日
附錄本判決論罪之法條：
 (過失傷害罪)
因過失傷害人者，處六月以下有期徒刑、拘役或五百元以下罰金，致重傷者，處一年
以下有期徒刑、拘役或五百元以下罰金。
從事業務之人，因業務上之過失傷害人者，處一年以下有期徒刑、拘役或一千元以下
罰金，致重傷者，處三年以下有期徒刑、拘役或二千元以下罰金。


司法院資訊處製作；財團法人民間司法改革基金會備份。
